【裁判字號】    98,易,928
【裁判日期】    990331
【裁判案由】    恐嚇
【裁判全文】
臺灣屏東地方法院刑事判決               98年度易字第928號
公  訴  人  臺灣屏東地方法院檢察署檢察官
被      告  甲○○
上列被告因恐嚇案件，經檢察官提起公訴（98年度偵字第1988號
），本院判決如下：
    主  文
甲○○無罪。
    理  由
一、公訴意旨略以：緣甲○○為屏東縣內埔地區農會之會員，並
    登記參選於民國98年2 月14日、2 月23日舉行投票之內埔地
    區農會第9 屆會員代表、監事之選舉，為求於上開農會代表
    選舉當選，於98年2 月10日10時40分許，前往徐賴玉貞之住
    處，分別以新臺幣（下同）1,000 元向內埔地區農會會員徐
    賴玉貞、乙○○（原名涂芸欣）行賄（甲○○、徐賴玉貞、
    乙○○違反農會法部分另經本院以98年度簡字第1339號判決
    確定），因公訴人於該日接獲檢舉情資，乃傳拘甲○○、乙
    ○○到案，乙○○於檢察官偵查中，具結證述甲○○向其 2
    人行賄等情，甲○○因此懷恨不滿，於翌日即同年2 月11日
    8 時30分許，至乙○○住處喊叫欲找其理論，惟因乙○○遲
    未出面乃逕自離去，嗣乙○○出外察看後，發現甲○○已離
    開，乃於同日8 時35分打電話向甲○○詢問來訪所為何事，
    詎甲○○竟基於恐嚇之犯意，於電話中向乙○○稱：你一個
    女孩子和你叔叔（指涂永榮）亂檢舉我賄選，從今天開始，
    你和你叔叔出外小心一點，被我遇到會讓你們死得很難看等
    語，使乙○○心生畏懼，因認被告涉犯刑法第305 條恐嚇危
    害安全罪嫌等語。
二、按犯罪事實應依證據認定之，無證據不得認定其犯罪事實。
    又不能證明被告犯罪者，應諭知無罪之判決，刑事訴訟法第
    154 條第2 項、第301 條第1 項分別定有明文。再按，事實
    之認定，應憑證據，如未能發現相當證據，或證據不足以證
    明，自不能以推測或擬制之方法，為裁判基礎；且認定不利
    於被告之事實須依積極證據，苟積極證據不足為不利於被告
    事實之認定時，即應為有利於被告之認定；另認定犯罪事實
    所憑之證據，雖不以直接證據為限，間接證據亦包括在內，
    然無論直接證據或間接證據，其為訴訟上之證明，須於通常
    一般之人均不致有所懷疑，而得確信其為真實之程度者，始
    得據之為有罪之認定，倘其證明尚未達到此一程度，而有合
    理之懷疑存在，無從使事實審法院得有罪之確信時，即應由
    法院為諭知被告無罪之判決，最高法院40年台上字第86號、
    30年上字第816 號、76年台上字第4986號著有判例。又按告
    訴人之告訴，本以使被告受刑事訴追為目的，故其陳述是否
    與事實相符，自應調查其他證據，以資審認，苟以所為攻擊
    之詞，尚有瑕疵，則在此瑕疵未予究明以前，即不能遽採為
    斷罪之基礎，最高法院69年台上字第1531號判決及52年台上
    字第1300號、32年上字第971 號判例亦闡述甚明。
三、公訴意旨認被告涉犯恐嚇罪嫌，無非以告訴人之指訴為主要
    論據。訊據被告甲○○固不否認於98年2 月11日8 時30分許
    ，至乙○○住處，但未找到乙○○，於同日8 時35分接獲乙
    ○○電話等情，惟堅決否認有何恐嚇犯行，辯稱：其僅問乙
    ○○為何檢舉人家，並勸乙○○作人不要如此，並未恐嚇告
    訴人等語。經查：
（一）按被告以外之人於偵查中向檢察官所為陳述，除顯有不可
      信之情況者外，得為證據，刑事訴訟法第159 條之1 第2
      項定有明文。本件證人即告訴人乙○○於檢察官偵查中以
      證人身份向檢察官具結所為之證述，未曾提及檢察官在偵
      查時有不法取供之情形，亦無顯不可信之情況，依上說明
      ，證人即告訴人於偵查中之證言自具有證據能力。
（二）被告因登記參選屏東縣內埔地區農會之會員代表，前於98
      年2 月10日10時40分許，前往徐賴玉貞之住處，分別以1,
      000 元向該農會會員徐賴玉貞、乙○○行賄，經公訴人於
      該日傳拘被告、乙○○到案，被告於翌日即同年2 月11日
      8 時30分許，至乙○○住處欲找乙○○而未遇，返家後接
      獲乙○○電話，並被告上開行賄、乙○○賣票之犯行，業
      經本院以98年度簡字第1339號判決判處被告有期徒刑6 月
      、緩刑2年，乙○○有期徒刑2月、緩刑2 年確定一情，業
      據證人即告訴人於偵查中指訴明確，並為被告所供承，且
      有本院上開判決附卷可查，堪認為真。
（三）證人即告訴人乙○○雖於偵查中結證稱：伊打電話給被告
      問有何事，被告說「妳一個女孩子隨便亂檢舉我賄選，妳
      今天開始，妳就不要，妳和妳叔叔不要被我遇到，被我遇
      到的話，我會對你們採取不利的行動」，伊聽到後，心裡
      很恐懼等語（見本院卷第51頁背面勘驗筆錄），此與其於
      警詢中所指述：被告稱「你出賣我賄選，從今天開始，你
      跟你叔叔涂永榮先生，給我小心一點，被我遇到我會讓你
      們死得很難看」情節（見警卷98年2 月11日乙○○筆錄）
      ，前後所述關於被告話語已有不一，而證人乙○○於本院
      結證稱：伊因前一日（即98年2 月10日）偵訊太晚，心理
      有點恐懼，且罹有憂鬱症，對被告電話中所言會錯意，被
      告並未恐嚇伊，當天因起床後精神恍惚，且被告來叫伊時
      ，伊尚未服用憂鬱症的藥，心理恐懼，會出現幻想、幻聽
      ，在法院審理時所稱的才是事實等語（見本院卷第32至34
      頁），即被害人前後所指述情節完全相反，其於偵查中所
      述情節之可信度，實有待商榷。
（四）又告訴人乙○○患有精神官能性憂鬱症，如未按時服藥，
      可能引發失眠、劇烈偏頭痛、伴隨暈眩、焦慮、緊張不安
      、情緒低落等，有泰祥診所之診斷證明書、99年1 月5 日
      函及所附乙○○就診病歷各1 份在卷可參，則告訴人於本
      院審理時證稱：於98年2 月10日因賄選案件在警詢、偵查
      時均未攜帶藥物服用，而翌日被告到其住所時，其尚未服
      藥，故起床後精神恍惚一情，非無可能，則告訴人能否於
      精神恍惚情況下知悉被告於電話中所言之確實內容，並辨
      別被告有無恐嚇之意，亦非無疑，是告訴人於偵查中指稱
      被告以「讓你們死得很難看」、「對你們採取不利的行動
      」等語恫嚇，是否確有此情，已然有疑。
（五）公訴人就被告涉犯恐嚇危害安全罪嫌，除提出告訴人於警
      詢及偵訊中片面指訴外，並未能提出其他證據供本院調查
      審認以資佐憑，是本院尚難僅憑告訴人之單一指訴，即遽
      認被告有何公訴人所指恐嚇危害安全犯行。
四、綜上所述，公訴人所舉證據，就起訴之恐嚇危害安全犯罪事
    實，其間既有合理懷疑存在，無法達到確信其為真實之程度
    ，依法當不得遽為不利於被告之認定。此外，復查無其他積
    極證據足供證明被告確有公訴意旨所指之恐嚇危害安全犯行
    ，自屬不能證明被告犯罪，揆諸前開法條規定及判例意旨，
    本件自應諭知被告無罪之判決，以免冤抑。
據上論斷，應依刑事訴訟法第284 條之1 、第301 條第1 項，判
決如主文。
中    華    民    國    99    年    3     月    31    日
                  刑事第四庭    法  官  蔡玉雪
以上正本證明與原本無異。
如不服本判決應於收受判決後10日內向本院提出上訴書狀，並應
敘述具體理由；其未敘述上訴理由者，應於上訴期間屆滿後20日
內向本院補提理由書（均須按他造當事人之人數附繕本）「切勿
逕送上級法院」。
中    華    民    國    99    年    3     月    31    日
                                書記官  許倬維

司法院資訊處製作；財團法人民間司法改革基金會備份。
